【裁判字號】    92,勞訴,108
【裁判日期】    920917
【裁判案由】    給付資遣費
【裁判全文】
臺灣臺中地方法院民事判決  九十二度勞訴字第一○八號
    原      告  乙○○
    被      告  庚新企業股份有限公司
    法定代理人  甲○○
右當事人間給付資遣費事件，本院於九十二年九月三日言詞辯論終結，判決如下：
    主      文
被告應給付原告新台幣陸拾伍萬玖仟參佰貳拾玖元，及自民國九十二年八月五日起至
清償日止，按週年利率百分之五計算之利息。
訴訟費用由被告負擔。
    事      實
甲、原告方面：
一、聲明：如主文所示。
二、陳述：
（一）原告係自民國七十七年十二月起受僱於被告公司擔任機械技工乙職，十餘年來
      工作勤奮，任勞任怨，詎料被告於九十二年五月份以「業務緊縮」為由要求原
      告於九十二年五月十四日離職。
（二）原告於被告公司工作計十四年，每月工資新台幣（下同）四萬元，按勞動基準
      法規定一年一個月資遣費之給付標準，計被告應給付原告資遣費五十六萬元，
      加上預告工資一個月薪資四萬元，另被告於九十二年三月份尚欠薪資二千元、
      同年四月份薪資四萬元，均未發放，加上同年五月份十三日之薪資一萬七千三
      百二十九元（計算式：40000/30*13=17329），合計六十五萬九千三百二十九
      元，原告曾聲請勞資爭議協調均未見效果，為此依勞動基準法第十七條、第十
      六條第三項及勞動契約提起本件訴訟。
（三）對被告抗辯之陳述：
  １、如果原告要自願離職，早在一年前就離職了，無必要拖到現在，離職證明書上
      已明確載明離職原因，如被告否認，自應負舉證責任，而且就業輔導中心承辦
      員有向被告公司之法定代理人確認離職之原因確實為業務緊縮。
  ２、九十二年五月八日那天原告有請假，同年五月十三日、十四日因家裡有事，上
      班有遲到。
三、證據：提出離職證明書一份、請假卡一份、台中縣勞資關係協會函文二件、薪資
    及扣除勞健保費用明細一份、勞工保險局函文一件、失業認定給付申請書暨給付
    收據一紙為證。
乙、被告方面：
一、聲明：求為判決駁回原告之訴。
二、陳述：
（一）被告對於原告主張每月平均工資為四萬元、九十二年三月份尚欠薪資二千元、
      同年四月份薪資四萬元，均未發放，加上同年五月份十三日之薪資一萬七千三
      百二十九元等節均不爭執。
（二）原告於七十七年十二月起即在被告擔任機械技工，於九十二年五月十四日離職
      ，被告公司這幾年業務不佳，有積欠員工薪資，工作量不穩定，有時沒有工作
      可做，原告在這一年間一直提到被告公司積欠薪資就不想再來上班，於九十二
      年五月十三日、十四日原告於九點多才來上班，被告法定定代理人有說原告的
      不是，原告就不高興表示不想做，要結算薪資，並且要求發給離職證明，是原
      告自願離職，被告公司並未以業務緊縮為由要求原告離職。
（三）被告公司於原告之離職證明書上記載離職原因係依勞動基準法第十一條第二款
      ，是記載失誤，因為原告在辦理失業補助金的發放時無法辦理，原告再拿離職
      證明書回公司，被告公司法定代理人向失業補助金承辦員電話詢問，對方表示
      要這樣填寫才能辦理，故予改寫離職原因。
（四）原告離職前一陣子，被告公司之業務量很少，其法定代理人有要找員工商量是
      否先休息一陣子。
三、證據：提出考勤表一份為證。
    理      由
甲、程序方面：
    原告主張本件起訴之前，曾聲請勞資爭議協調均未見效果之情，有其提出之台中
    縣勞資關係協會函文二件為憑，本件於起訴前縱先行調解，亦無成立之望，顯有
    民事訴訟法第四百零六條第一項第一款之情形，依第四百零三條之除外規定，原
    告得逕行起訴，自無不合，先予敘明。
乙、得心證理由：
一、原告主張：原告係自七十七年十二月起受僱於被告公司擔任機械技工乙職，十餘
    年來工作勤奮，任勞任怨，詎料被告於九十二年五月份以「業務緊縮」為由要求
    原告於九十二年五月十四日離職，原告於被告公司工作計十四年，每月工資四萬
    元，按勞動基準法規定一年一個月資遣費之給付標準，計被告應給付原告資遣費
    五十六萬元，加上預告工資一個月薪資四萬元，另被告於九十二年三月份尚欠薪
    資二千元、同年四月份薪資四萬元，均未發放，加上同年五月份十三日之薪資一
    萬七千三百二十九元，合計六十五萬九千三百二十九元，為此依勞動契約提起本
    件訴訟等情。被告對於原告主張每月平均工資為四萬元、九十二年三月份尚欠薪
    資二千元、同年四月份薪資四萬元，均未發放，加上同年五月份十三日之薪資一
    萬七千三百二十九元等節均不爭執，惟以：原告於七十七年十二月起即在被告擔
    任機械技工，於九十二年五月十四日離職，被告公司這幾年業務不佳，有積欠員
    工薪資，原告於九十二年五月十三日、十四日原告於九點多才來上班，被告法定
    定代理人責備原告，原告不高興就表示不想做，要結算薪資，並且要求發給離職
    證明，是原告自願離職，被告公司並無以業務緊縮為由要求原告離職等語，資為
    抗辯。
二、查原告主張：原告係自七十七年十二月起受僱於被告公司擔任機械技工乙職，十
    餘年來工作勤奮，任勞任怨，詎料被告於九十二年五月份以「業務緊縮」為由要
    求原告於九十二年五月十四日離職等情，業據其提出離職證明書一份、勞工保險
    局函文一件、失業認定給付申請書暨給付收據一紙為證，依前揭離職證明書上離
    職原因為勞動基準法第十一條第二款（即指虧損或業務縮減），參酌被告亦自陳
    ：被告公司這幾年業務不佳，有積欠員工薪資，工作量不穩定，有時沒有工作可
    做，原告離職前一陣子，被告公司之業務量很少，其法定代理人有要找員工商量
    是否先休息一陣子等情，顯見被告公司確有業務減縮之情形，是原告主張其因被
    告公司「業務緊縮」而於九十二年五月十四日離職之事實，應堪認定。雖被告辯
    稱：本件係原告因上班遲到遭被告公司之法定代理人之責罰而自願離職，被告公
    司於原告之離職證明書上記載離職原因係依勞動基準法第十一條第二款，是記載
    失誤云云，固據其提出考勤表一份為證，而原告亦不否認其於九十二年五月十三
    日、十四日上班有遲到之情，惟查原告雖有上班遲到之事實，惟據此尚難認定原
    告確因上班遲到遭責備即自願離職之事實，蓋原告雖上班遲到但並未遭被告公司
    之懲處，其率爾自願離職，而置其在被告公司服務多年可得領取之資遣費或退休
    金等福利於不顧，殊與常情有違，至被告抗辯離職證明書上記載離職原因係依勞
    動基準法第十一條第二款，是記載失誤云云，並未舉證以實其說，是被告抗辯自
    難採信。
三、依勞動基準法第十七條規定，雇主依第十一條及第十三條規定終止勞動契約者，
    對於在同一雇主之事業單位繼續工作之勞工，每滿一年應發給相當於一個月平均
    工資之資遣費，其不滿一個月者，以一個月計算。查原告自七十七年十二月起至
    九十二年五月十四日止，原告以年資十四年計算，此為被告所不爭執，故被告應
    給付原告十四個月平均工資之資遣費。原告主張其平均工資為每月四萬元乙節，
    亦為被告所不爭執，十四個月平均工資之資遣費為五十六萬元（其計算式如下：
    40000×14=560000）。次按勞動基準法第十六條規定，雇主依第十一條及第十三
    條規定終止勞動契約，對於工作滿三年之勞工，應於三十日前預告之，其未依法
    預告而終止勞動契約者，應給付預告期間之工資。本件原告工作年資十四年，被
    告並未於三十日前預告而逕行終止勞動契約（被告並未舉證其於三十日前預告而
    終止契約），自應給付原告三十日工資，以平均工資計算，被告應給付原告預告
    工資四萬元，合計資遣費及預告工資被告應給付原告六十萬元（其計算式如下：
    560000＋40000=600000），即屬有據。又被告自認其尚未給付原告之薪資，九十
    二年三月份尚欠薪資二千元、同年四月份薪資四萬元、同年五月份十三日之薪資
    一萬七千三百二十九元等節，故被告應給付原告之積欠薪資為五萬九千三百二十
    九元。
四、綜前所述，原告得請求被告給付資遣費及預告工資六十萬元、積欠薪資五萬九千
    三百二十九元，合計六十五萬九千三百二十九元。從而，原告依勞動基準法第十
    七條、第十六條第三項及勞動契約訴請被告應給付原告六十五萬九千三百二十九
    元，及自起訴狀繕本送達翌日即九十二年八月五日起至清償日止按週年利率百分
    之五計算之利息，於法有據，應予准許。
五、本件事證已臻明確，兩造其餘攻擊防禦方法及舉證，核與判決無影響，無庸一一
    論列，附此敘明。
丙、據上論結，本件原告之訴為有理由，依民事訴訟法第七十八條，判決如主文。
中      華      民      國    九十二    年      九      月      十七    日
                                    臺灣臺中地方法院民事第三庭
~B法      官  張國華
右為正本係照原本作成
如不服本判決，應於判決送達後二十日內，向本院提出上訴狀。
中      華      民      國    九十二    年      九      月      十七    日
~B法院書記官


司法院資訊處製作；財團法人民間司法改革基金會備份。
